【裁判字號】    97,交聲,1344
【裁判日期】    970616
【裁判案由】    交管條例聲異
【裁判全文】
臺灣板橋地方法院交通事件裁定  97年度交聲字第1344、1352號
原處分機關  交通部公路總局臺北區監理所
異  議  人
即受處分人  佳尼士實業股份有限公司
代  表  人  甲○○○
上列異議人即受處分人因違反道路交通管理處罰條例事件，對於
交通部公路總局臺北區監理所中華民國97年5 月2 日所為之處分
（原處分案號：北監自裁字第裁40-CG0000000、40-CG0000000號
），聲明異議，本院裁定如下：
    主  文
異議駁回。
    理  由
一、原處分意旨略以：本件異議人即受處分人佳尼士實業股份有
    限公司所有之車號5G-8617 號自小客車，分別於民國97年1
    月11日16時29分許、18時3 分許，行經臺北縣新莊市○○路
    與新泰路口（往桃園方向）、中正路與新樹路口（往三重方
    向），因皆有「汽車行駛於一般道路上汽車前座乘客未繫安
    全帶」之違規事實，經臺北縣政府警察局警員檢附採證照片
    於97年1 月22日、同年月24日填製臺北縣政府警察局北縣警
    交字第CG0000000 、CG0000000 號舉發違反道路交通管理事
    件通知單（下稱舉發通知單）逕行舉發，並經原處分機關於
    97年5 月2 日以北監自裁字第裁40-CG0000000、40-CG00000
    00號違反道路交通管理事件裁決書，依道路交通管理處罰條
    例第31條第1 項規定，分別裁處罰鍰新臺幣（下同）1,500
    元。
二、異議意旨略以：從採證照片上明顯可知，當日前座乘客有繫
    上安全帶，並將安全帶之帶扣確實緊扣，僅因右肩不適，故
    將安全帶向下拉一節。又「汽車駕駛人及前座乘客繫安全帶
    實施及宣導辦法」未聽聞政府廣為宣導，為大部分駕駛人所
    不知，而警方以該辦法作為舉發依據，實難令伊信服。再者
    ，該舉發行為若無違法，何以伊向臺北縣政府警察局申訴後
    ，該申訴案之承辦人來電告知依其權責得將罰單撤銷，顯見
    該舉發行為確有可議之處，為此聲明異議，請求撤銷原處分
    云云。
三、按汽車行駛於道路上，其汽車駕駛人或前座乘客未繫安全帶
    者，處駕駛人新臺幣1,500 元罰緩；其實施及宣導辦法，由
    交通部定之。又行車前，駕駛人及前座乘客均應繫妥安全帶
    ，道路交通管理處罰條例第31條第1 項、道路交通安全規則
    第89條第1 項第5 款分別定有明文。
四、經查：
  (一)異議人所有之前開車輛，分別於97年1 月11日16時29分許、
    18時3 分許，由乙○○駕駛行經臺北縣新莊市○○路與新泰
    路口、中正路與新樹路口，且當時乘坐於右前座之乘客將安
    全帶移置於腋下等事實，業據異議人於異議狀自承在卷，並
    有採證照片4 張及舉發通知單2 紙在卷足憑，足認異議人所
    有之前開車輛，其右前座之乘客於前開時、地，僅將安全帶
    扣繫於肩膀下方之腋下，而未將肩部安全帶置於手臂上端以
    上，而有未依規定扣繫安全帶之違規事實無疑。異議人雖以
    前詞置辯，惟按交通部90年5 月25日制訂之汽車駕駛人及前
    座乘客繫安全帶實施及宣導辦法第3 條第1 項第3 款規定：
    「三、安全帶之帶扣應確實緊扣，安全帶無扭曲或反轉，鬆
    緊度保持適宜；腰部安全帶置於腰部以下，肩部安全帶固定
    位置應依個人調整，避免安全帶纏繞經過頸部，且應置手臂
    上端以上」，足見該條項規定係為保障駕駛人及前座乘客之
    生命、身體安全，避免身體因強大之外力碰撞，造成重大傷
    亡。倘未依安全帶之設計規定方式扣繫完善，即無法達到保
    障駕駛人及前座乘客生命、身體之立法目的。是前座乘客尚
    不得僅因個人因素，即得恣意違背交通規則而任意的把安全
    帶移置於掖下，倘若發生交通事故或意外之時，豈不置自己
    之生命及身體安全於無法預知之危險之中？是異議人上開所
    辯，殊無可採。
  (二)異議人雖辯稱：前開汽車駕駛人及前座乘客繫安全帶實施及
    宣導辦法為大部分駕駛人所不知，以此作為裁罰依據，實為
    不當云云。然該辦法經法律授權由行政機關制定，並未逾越
    母法之授權，且配合道路交通管理處罰條例第31條第1 項之
    處罰規定，一般受規範之參與交通者顯得預見其何種作為或
    不作為構成義務之違反及所應受之懲戒為何，與法律保留及
    法律明確性原則無違（司法院大法官釋字第443 、432 號解
    釋參照），故該辦法依法自發布日起即有拘束人民之效力。
    又按行政罰法第8 條之規定：「不得因不知法規而免除行政
    處罰責任。但按其情節，得減輕或免除其處罰」，汽車駕駛
    人既考領有汽車駕駛執照，就上開規定，尚難諉為不知，自
    不得以不知上開規定做為其免責之事由。況就一般安全帶之
    正確使用方法，即係直接將安全帶由左肩頭或右肩頭往另一
    側拉出扣住，甚為制式，且為一般社會大眾所廣知，汽車駕
    駛人更應為熟稔，異議人猶空言辯稱不知情，無非事後推卸
    之詞，不足採信。
  (三)異議人另辯稱：伊向臺北縣政府警察局申訴後，該承辦人來
    電告知依其權責得將罰單撤銷，顯見該舉發行為確有可議之
    處云云，然本件異議人違規事實明確，自應依法受罰，此與
    行政機關是否曾去電告知得撤銷罰單無涉，是異議人上開所
    辯，同無可採。
五、綜上所述，本件異議人所有之前開自小客車，確有於前述時
    、地，有「汽車行駛於一般道路上汽車前座乘客未繫安全帶
    」之2 次違規行為，事證明確。從而，原處分機關依據道路
    交通管理處罰條例第31條第1 項之規定，分別裁處罰鍰1,50
    0 元，其認事用法均無違誤，裁罰亦無不當，本件異議為無
    理由，應予駁回。
據上論斷，應依道路交通管理處罰條例第87條第2 項，道路交通
案件處理辦法第19條，裁定如主文。
中    華    民    國    97    年    6     月    16    日
                  交通法庭    法  官  鄧雅心
以上正本證明與原本無異。
如不服本裁定，應於送達後5 日內，向本院提出抗告狀。
                              書記官  王小芬
中    華    民    國   970    年    61    月    16    日


司法院資訊處製作；財團法人民間司法改革基金會備份。
